臺中高等行政法院判決
　　　　　　　　　　　　　　　　九十六年度簡字第一六九號
原　　　告　行政院勞工委員會職業訓練局中區職業訓練中心
代　表　人　甲○○
訴訟代理人　賴見強　律師
　　　　　　古宏彬　律師
被　　　告　乙○○
上列當事人間因償還公費事件，原告提起行政訴訟，本院判決如
下︰
    主  文
被告應給付原告新臺幣壹萬捌仟捌佰伍拾元。
訴訟費用由被告負擔。
    事實及理由
一、被告於民國八十九年間參加原告舉辦之塗裝班職業訓練，成
    為該訓練班學生。依當時有效之行政院勞工委員會職業訓練
    局所屬職業訓練中心學生退訓賠償要點（以下簡稱學生退訓
    賠償要點，該要點於九十二年一月一日廢止）之規定，該訓
    練班由原告提供學生一切受訓所需費用（包含學雜費、材料
    費及保險費），學生則應接受五十週之職業訓練，學生如遭
    退訓時，應依上開學生退訓賠償要點第二點之規定，賠償原
    告提供之上開訓練費用。被告於八十九年十二月廿八日申請
    退訓。原告乃起訴請求被告償還新臺幣（下同）一八、八五
    三元之公費。
二、原告起訴主張：按行政機關基於法定職權，為達特定之行政
    目的，於不違反法律規定之前提下，得與人民約定提供某種
    給付，並使接受給付者負合理負擔或其他公法上對待給付義
    務，而成立行政契約關係，有司法院釋字第三四八號解釋理
    由書可參。次按「學生受訓期間因中途退訓應負責賠償訓練
    費用，其規定及標準，依本要點辦理。」、「本要點所稱賠
    償訓練費用，包括學雜費、材料費及保險費三項。(一)學雜費
    ：報到二週內退訓者得免予追究賠償；二週以上，四週以內
    者，賠償全期費用之三分之一；超過四週者，按全期費用計
    算。(二)材料費：報到二週內退訓者得免予追究賠償；超過二
    週依退訓時已訓練之週數佔全期訓練週數之比例計算（不滿
    一週者以一週計）。(三)保險費：退訓時依已繳納之保費計算
    。前項訓練費用係依各職類、班別、訓練計畫所列受訓學生
    個人年度預算金額核計之。」、「學生在受訓期間，有下列
    情形之一者，依前項各款規定標準，追究賠償：(一)升學或其
    他原因申請退訓者。(二)擅自離訓或行為不檢，情節重大勒令
    退訓者。」行為時有效之學生退訓賠償要點第一條、第二條
    及第三條分別定有明文。原告係依行政院勞工委員會職業訓
    練局職業訓練中心組織通則設立之行政機關，依法負有辦理
    職業訓練促進全民就業之行政目的，原告辦理職業訓練招收
    學員受訓，與學員間屬國家機關與人民約定提供某種給付，
    並使接受給付者負合理負擔或其他公法上對待給付義務，而
    成立行政契約關係，倘學員因升學或其他原因申請退訓，及
    擅自離訓或行為不檢，情節重大勒令退訓者，均應依前揭賠
    償要點規定賠償訓練費用。被告於八十九年間參加原告舉辦
    之塗裝班職業訓練，於八十九年十二月廿八日申請退訓，依
    學生退訓賠償要點第二條規定，被告應賠償學雜費、材料費
    及保險費等訓練費用，其訓練時間預計五十週，被告僅受訓
    十六週，被告應賠償金額按１６／５０比例計算，尚有一八
    、八五三元未賠償，爰依行政契約關係，請求判決命被告賠
    償上開訓練費用等語。
三、被告未提出聲明及答辯。
四、經查，本件原告主張上開事實，業據其提出學籍卡、學生退
    訓賠償要點及退訓申請單影本附卷足稽。經核兩造間成立公
    法性質之訓練契約，被告依約應完成五十週之訓練，卻僅受
    訓十六週即申請退訓。原告依當時有效之學生退訓賠償要點
    第二點及第三點，請求被告賠償學雜費及材料費一七、○四
    七元（八、八○○元＋二五、七七三元Ｘ１６／５０＝一七
    、○四七元）及退還已繳納勞工保險費一、八○六元，合計
    一八、八五三元，其費用項目之計算，均有原告會辦單位及
    明細表在卷可佐，經核無不合。綜上所述，原告本於公法契
    約（亦即行政契約）關係，起訴請求被告償還公費一八、八
    五三元，為有理由，應予准許。又本件為簡易事件，爰不經
    言詞辯論逕為判決。
據上論結，本件原告之訴為有理由，依行政訴訟法第二百三十三
條第一項、第二百三十六條、第一百九十五條第一項前段、第九
十八條第三項前段，判決如主文
中    華    民    國    96    年    4     月    27    日
                      第四庭法  官　許  武  峰
以上正本證明與原本無異。
如不服本判決，應於判決送達後20日內，以本訴訟事件所涉及之
法律見解具有原則性者，始得向本院提出上訴狀並表明上訴理由
，經最高行政法院許可，否則不得上訴；如於本判決宣示後送達
前提起上訴者，應於判決送達後20日內補提上訴理由書（均應依
對造人數提出繕本）。
提起上訴應預繳送達用雙掛號郵票390元（34元及5元郵票各10份
)。
中    華    民    國    96    年    4     月    30    日
　　　　　　　　　　　      書記官　陳  鼎  鈞
